【裁判字號】    98,審訴,2589
【裁判日期】    990106
【裁判案由】    履行契約
【裁判全文】
臺灣高雄地方法院民事裁定          98年度審訴字第2589號
原      告  南投縣水里鄉公所
法定代理人  甲○○
訴訟代理人  鄭任斌律師
被      告  潘建中即建中水土保持技師事務所
被      告  漢義工程顧問股份有限公司
法定代理人  乙○○
被      告  吳安欽即吳安欽水土保持技師事務所
上列當事人間請求履行契約事件，本院裁定如下：
    主  文
本件移送臺灣南投地方法院。
    理  由
一、按訴訟之全部或一部，法院認為無管轄權者，依原告聲請或
    依職權以裁定移送其管轄法院，民事訴訟法第28條第1 項定
    有明文。次按當事人就關於一定法律關係而生之訴訟，得以
    合意定第一審管轄法院，惟於民事訴訟法定有專屬管轄之訴
    訟，不適用之，此觀之民事訴訟法第24條第1 項、第26條之
    規定自明。故除專屬管轄外，因雙方當事人之合意，使本無
    管轄權之法院因而有管轄權，本有管轄權之法院即喪失管轄
    權，合意管轄一經約定，原告即應向合意管轄之法院起訴，
    不得向他法院起訴。從而，當事人以合意定第一審管轄法院
    者，如具備上開法定要件，當事人及法院均應受其拘束，關
    於合意管轄之規定，除專屬管轄外，得排斥其他審判籍而優
    先適用。又所謂「一定法律關係而生之訴訟」，係指該法律
    關係本身；或由該法律關係而生之各種權利義務關係而言。
二、本件原告主張其與被告潘建中即建中水土保持技師事務所於
    民國91年3 月5 日簽訂「建築廢棄物再生利用處理計畫- 水
    里鄉土資場（城中段）委託規劃設計及監造」工程委託規劃
    設計監造契約書（下稱系爭契約），另被告漢義工程顧問股
    份有限公司及吳安欽水土保持技師事務所為系爭契約之保證
    人，惟被告潘建中即建中水土保持技師事務所除監督施工不
    實外，並編製不實決算書致原告溢付工程款新臺幣（下同）
    1,278,200 元，為此，爰依據系爭契約第12條及民法第544
    條規定提起本件訴訟。經查，原告係依兩造系爭契約請求被
    告賠償等，核其性質係屬系爭契約爭議而涉訟，兩造自可合
    意而定管轄法院；又依原告所提出由兩造所簽訂系爭契約第
    15條爭議處理已明確約定：「契約以中華民國法律為準據法
    ，並以機關（即原告）所在地之地方法院為第一審管轄法院
    」，而原告係設南投縣水里鄉○○路112 號，業據原告於支
    付命令狀載明，是兩造業經合意定臺灣南投地方法院為第一
    審管轄法院，依上開說明，本件既非專屬管轄之訴訟，且兩
    造又已合意定第一審管轄法院，則關於本件訴訟之管轄，兩
    造及法院均應受該合意管轄之拘束。從而，本件訴訟自應由
    南投地方法院管轄。
三、綜上，原告向無管轄權之本院起訴，顯係違誤，揆諸前開規
    定，本院依職權將本件移送臺灣南投地方法院。
四、依首開法條裁定如主文。
中    華    民    國    99    年    1     月    6     日
                  民事第二庭  法  官  張維君
以上正本係照原本作成。
如對本裁定抗告須於裁定送達後10日內向本院提出抗告狀，並繳
納裁判費新臺幣1,000元。
中    華    民    國    99    年    1     月    6     日
                              書記官  林怡君

司法院資訊處製作；財團法人民間司法改革基金會備份。
